【裁判字號】    88,訴,1094
【裁判日期】    890629
【裁判案由】    偽造文書等
【裁判全文】
臺灣臺南地方法院刑事判決                        八十八年度訴字第一○九四號
    公  訴  人  台灣台南地方法院檢察署檢察官
    被      告  乙○○
    選任辯護人  翁瑞昌
                陳琪苗
右列被告因詐欺案件，經檢察官提起公訴（八十八年度偵字第九八六○號），本院判
決如左：
    主      文
乙○○共同連續行使偽造公文書，足以生損害於他人，處有期徒刑壹年陸月。
扣案之偽造識別證壹張、收據貳張及藥水陸瓶均沒收。
    事      實
一、乙○○與綽號「志仔」之不詳姓名成年男子共同基於意圖為自己不法所有之概括
    犯意聯絡，於民國八十八年六月五日中午十一時三十分，在台南市新樓醫院，因
    甲○○之妻吳麗盆車禍住院在加護病房療養，遂利用病人家屬急於使病人康復之
    心理，偽稱其為新樓醫院供應室主任，打電話予在家屬休息室等待之甲○○，謂
    甲○○妻吳麗盆之病情危急，必須馬上降腦壓，醫院已核准其妻使用健保局限量
    配給之藥，為免糾紛不可告訴他人，藥共五罐，一罐價格新台幣（下同）一萬三
    千元，五罐共六萬五千元，要現金支付，約甲○○於同日下午二時二十分，在台
    南縣永康市○○路與小東路口彰化銀行前付款拿藥，甲○○因擔心妻子病情，遂
    陷於錯誤，而在約定時地如數交予乙○○，並在乙○○所偽造之衛生署收據上簽
    名，足以生損害於甲○○，甲○○取得藥品後，向新樓醫院詢問，方知受騙。乙○○復與綽號「志仔」之人承續前開犯意，於同年八月六日，打電話予因母親病
    危送加護病房，在冢屬休息室等待之丙○○，佯稱是主治醫師，稱丙○○母親病
    情危急等類似理由，其可取得藥劑價值五萬八千元，約在台南縣永康市○市○○
    道拿藥，經丙○○向護士詢問，知道是騙局，向派出所報案，於同日下午四時三
    十分，在台南縣永康市○市○○道下於乙○○拿偽造之收據等前來取錢時，當場
    查獲，並起出偽造衛生署識別證一張、收據二張（起訴書誤載為一張）及不明藥
    水六瓶。
二、案經台南市警察局第一分局報請台灣台南地方法院檢察署檢察官偵察起訴。
    理      由
一、訊據被告乙○○矢口否認前揭詐欺犯行，辯稱：伊係因積欠地下錢莊錢，受綽號
    「志仔」之男子所託代為送達化粧品並代收貨款，不知是詐欺云云。惟查，右揭
    事實，業經被害人甲○○在警訊及偵查中，丙○○在警訊中指證歷歷，被害人甲○○於偵查中指稱被告說話之聲音與電話中之聲音一致，況被告果若不知其情，
    豈會持有偽造之衛生署識別證及收據之理？足認被告所為前開辯解乃屬卸責之詞
    ，尚無可信，本件事證明確，被告犯行堪予認定。
二、核被告乙○○行使偽造衛生署收據所為，係犯刑法第二百十六條、第二百十一條
    之行使偽造公文書罪、其行使偽造衛生署識別證所為，係犯同法第二百十六條、
    第二百一十二條之偽造特種文書罪（起訴書漏未記載），又其向被害人詐取財物
    ，另犯同法第三百三十九條第一項及第三項之詐欺罪。其偽造公文書及特種文書
    之低度行為為其行使之高度行為所吸收，不另論罪。被告與綽號「志仔」之不詳
    姓名成年男子間，有犯意聯絡與行為分擔，為共同正犯。被告先後兩次詐欺犯行
    ，時間緊接，手段相同，顯係基於概括犯意反覆為之，應依連續犯之規定論以一
    罪，並加重其刑。又其偽造公文書及特種文書之犯行與詐欺犯行間，有方法結果
    之牽連關係，應從較重之偽造公文書處斷。爰審酌被告犯罪之動機、目的、手段
    、利用病人家屬擔心病人病情之心理犯罪得利，及其提供不明藥水可能造成病人
    病情惡化，或是耽誤其診治之危險、犯後已全數賠償被害人及態度尚稱良好等一
    切情狀，量處如主文所示之刑。扣案之偽造識別證一張、收據二張及不明藥水六
    瓶，為被告所有供犯罪所用之物，均併依法宣告沒收。
據上論斷，應依刑事訴訟法第二百九十九條第一項前段，刑法第二十八條、第五十六
條、第二百十一條、第二百十二條、第二百十六條、第三百三十九條第一項、第三項
、第三十八條第一項第二款、第五十五條，罰金罰鍰提高標準條例第一條前段，判決
如主文。
中      華      民      國     八十九     年     六     月    二十九    日
                               台灣台南地方法院刑事第二庭
                                       法  官
附錄法條：
刑法第二百十一條：
偽造、變造公文書，足以生損害於公眾或他人者，處一年以上七年以下有期徒刑。
刑法第二百十二條：
刑法第二百十六條：
行使第二百十條至第二百十五條之文書者，依偽造、變造文書或登載不實事項或使登
載不實事項之規定處斷。
刑法第三百三十九條第一項、第三項：
意圖為自己或第三人不法之所有，以詐術使人將本人或第三人之物交付者，處五年以
下有期徒刑、拘役或科或併科一千元以下罰金。
以前項方法得財產上不法之利益或使第三人得之者，亦同。
前二項之未遂犯罰之。


司法院資訊處製作；財團法人民間司法改革基金會備份。
